臺灣臺中地方法院民事裁定
111年度簡抗字第21號
抗  告  人  黃其鶴  
相  對  人  何鴻橋  
            臺中市清水地政事務所

法定代理人  吳志偉  
上列當事人間請求確認界址事件，抗告人對於本院沙鹿簡易庭民
國111年7月11日111年度沙簡字第119號裁定提起抗告，本院裁定
如下：
    主    文
原裁定關於核定訴訟標的價額部分廢棄。
本件訴訟標的價額核定為新臺幣67萬7677元。
抗告程序費用新臺幣1000元由相對人負擔。
    理    由
一、抗告意旨略以：本件訴訟標的價額應以伊就有爭議之土地面
    積17。42平方公尺之利益為準，換算實價約為新臺幣（下同
    ）4萬1102元，訴訟標的價額在10萬元以下，第二審應繳納
    之裁判費為1500元。原裁定以伊提起經界之訴，其訴訟標的
    價額不能核定為由，核定本件訴訟標的價額為165萬元，於
    法不合，爰提起抗告，請求廢棄原裁定等語。
二、按原告提起確定經界之訴，就訴訟標的所有之利益，應為其
    所有系爭土地就所主張之經界所減少面積之交易價額，其訴
    訟標的價額並非不能核定，與民事訴訟法第77條之12規定情
    形有別（參見最高法院106年度台簡抗字第168號民事裁定，
    另最高法院100年度台抗字第164號裁定亦同此旨）。
三、查本件抗告人起訴請求確認其所有坐落臺中市沙鹿區興仁區
    段449、451地號（重測前為臺中市○○區○○○段00○0○00○0地號
    ，下稱系爭449、451地號）土地與同段447地號（重測前為
    臺中市○○區○○段○○○段00地號，下稱系爭447地號）之界址，
    應為如原審判決附件二鑑定圖（原審卷二第297頁）所示1-2
    -A-B-3-4-5-6-C點連接紅色虛線，而非原審判決所認定F-G-
    H-I-J-K-C點連接藍色及綠色之虛線。則抗告人就訴訟標的
    所有之上訴利益，應為系爭449、451地號若以F-G-H-I-J-K-
    C連線為經界所形成之面積233.02平方公尺（計算式：83.78
    平方公尺＋149.24平方公尺＝233.02平方公尺），較諸以1-2-
    A-B-3-4-5-6-C連線為經界所形成之面積248.26平方公尺（
    計算式：97.32平方公尺＋150.94平方公尺＝248.26平方公尺
    ），減少面積15.24平方公尺（計算式：248.26－233.02＝15.
    24）之交易價額，揆諸前開說明，本件上訴訴訟標的價額並
    非不能以原告主張之經界所減少面積價額為核定。
四、至於抗告人於抗告狀理由中，雖記載兩造有爭議之土地面積
    為17.42平方公尺，故本件訴訟標的價額應以此爭議之土地
    面積為計算等語。然觀諸抗告人於原審提出之起訴狀（原審
    卷一第15頁）內容，僅係主張經臺中市清水地政事務所測量
    後發現與鄰地面積互有增減，而認為有提起確認界址訴訟之
    必要；復參酌抗告人所提出之起訴（續）狀及原證七（原審
    卷一第153～166頁、第183頁），其中坐落臺中市沙鹿區興仁
    區段450地號（重測前為臺中市○○區○○段○○○段00000地號，
    下稱系爭450地號），並非抗告人欲起訴請求確認之範圍，
    此觀原審於110年10月19日之言詞辯論程序中，業已詢問抗
    告人究欲確認哪幾筆土地之界址及面積，抗告人當庭表示欲
    確認之土地地號為「重測前沙鹿段斗抵小段25之2、25之9地
    號土地的面積，以及這兩筆土地與重測前沙鹿段斗抵小段24
    地號土地之間的界址」，並經抗告人簽名確認無訛（原審卷
    一第405～407頁筆錄）。足見本件爭執重點，乃在於確認系
    爭449、451與447地號土地之經界位置所在，而不及於系爭4
    50地號土地。揆諸前揭說明，抗告人抗告意旨陳稱其爭執之
    面積為系爭450、451地號土地重測後減少之面積17.42平方
    公尺（原審卷一第183頁），故應以該爭執面積計算訴訟標
    的價額等語，洵非可採。
五、再者，系爭449、451地號土地於109年、110年之公告現值，
    經本院依職權查詢，為每平方公尺1萬9322元、2萬1600元，
    另參照內政部不動產交易實價查詢服務網之查詢結果，與系
    爭二筆土地條件相近之土地，為同段343-1地號土地（110年
    之公告現值為每平方公尺1萬8800元），故可以之為系爭二
    筆土地之交易價額參考標準。而該343-1地號土地於110年2
    月間交易價格為每坪14萬7000元，換算後每平方公尺約為4
    萬4467元（每平方公尺＝0.3025坪，每坪＝3.3058平方公尺，
    計算式：147000元÷3.3058＝44467元，元以下四捨五入），
    故本件抗告人因上訴之訴訟標的價額應核定為67萬7677元（
    計算式：44467元×15.24平方公尺＝677677元，元以下四捨五
    入）。
六、綜上所述，本件訴訟標的價額應核定為67萬7677元。原裁定
    以其訴訟標的價額不能核定，而核定為165萬元，容有未洽
    。抗告意旨指摘原裁定關於核定價額部分有所違誤，為有理
    由，應由本院將原裁定關於核定訴訟標的價額部分予以廢棄
    ，並核定如主文第二項所示。至原裁定關於命補裁判費部分
    ，係不得抗告，然原裁定關於核定訴訟標的價額部分既經廢
    棄，則所命補繳裁判費部分即失其依據，應由原法院另為處
    理，附此敘明。
七、據上論結，本件抗告為有理由，依民事訴訟法第436條之1第
    3項、第492條前段、第95條、第78條、第85條第1項，裁定
    如主文。
中　　華　　民　　國　　111 　年　　9 　　月　　29　　日
                  民事第一庭   審判長法  官   許石慶
                                     法  官   蔡孟君
                                     法  官   蕭一弘
正本係照原本作成。
本裁定不得再抗告。
中　　華　　民　　國　　111 　年　　9 　　月　　29　　日
                                     書記官　 黃馨萱